【裁判字號】    98,交聲,1152
【裁判日期】    981030
【裁判案由】    違反道路交通管理處罰條例聲明異議
【裁判全文】
臺灣士林地方法院交通事件裁定
原處分機關  交通部公路總局臺北區監理所基隆監理站
異  議  人
即受處分人  甲○○
上列受處分人因違反道路交通管理處罰條例案件，對於交通部公
路總局臺北區監理所基隆監理站於民國98年9 月7 日所為之處分
（原處分案號：基監字第裁42-C00000000號）聲明異議，本院裁
定如下：
    主  文
異議駁回。
    理  由
一、按汽車駕駛人，行經有燈光號誌管制之交岔路口闖紅燈者，
    處新臺幣（下同）1,800 元以上5,400 元以下罰鍰；又汽車
    駕駛人，有第53條情形之一者，記違規點數3 點，道路交通
    管理處罰條例第53條第1 項、第63條第1 項第3 款分別有明
    文規定。又對於違反道路交通管理處罰條例之行為，當場舉
    發者，應填記駕駛人或行為人姓名、性別、出生年月日、地
    址、身分證統一編號及車主姓名、地址、車牌號碼、車輛種
    類。被查獲之駕駛人或行為人為受處分人時，應於填記通知
    單後將通知聯交付該駕駛人或行為人簽名或蓋章收受之；拒
    絕簽章者，仍應將通知聯交付該駕駛人或行為人收受，並記
    明其事由及交付之時間；拒絕收受者，應告知其應到案時間
    及處所，並記明事由與告知事項，視為已收受，違反道路交
    通管理事件統一裁罰標準及處理細則第11條第1 項第1 款亦
    有規定。
二、原處分意旨略以：異議人即受處分人甲○○於民國98年5 月
    31日16時45分許，駕駛其所有車牌號碼6D-0777 號自用小客
    車，行經臺北縣汐止市○○路○段228 巷口（往汐止市區方
    向），經警舉發有闖紅燈之違規，原處分機關以受處分人有
    「駕車行經有燈光號誌管制之交岔路口闖紅燈」之違規屬實
    ，依道路交通管理處罰條例第53條第1 項、第63條第1 項之
    規定，裁處罰鍰1,800 元，並記違規點數3 點等語。
三、異議意旨則以：伊當時行經該路口，因紅燈號誌不夠亮，以
    致未察覺是紅燈，而隨前車先後通過該路口，經員警當場攔
    停，經伊與前車車主一起向員警要求察看號誌後，其中一名
    員警表示那就以未依號誌行駛開立舉發單。惟另名員警卻開
    立闖紅燈之舉發單，經伊異議後，該名員警竟表示「我開我
    的罰單，別人開別人的不相關」，因此伊拒絕在舉發單上簽
    名。蓋同時間、地點之違規情事，怎會因不同員警而異其認
    定標準。又伊於6 月2 日出國，於6 月28日始回國，因而導
    致舉發單過期，據此聲明異議云云。
四、經查：
  (一)受處分人對於上開時、地，駕駛所有之車牌號碼6D-0777 號
    自用小客車，未察覺路口號誌為紅燈，即隨前車先後通過，
    當場遭員警攔停開立舉發單等事實並不爭執，然辯稱：因舉
    發地點之紅燈號誌不夠亮，致其未察覺而誤闖紅燈云云。惟
    違規當時該路口號誌運作正常，號誌轉換有3 至5 秒變換時
    間，足夠駕駛人判別號誌，有臺北縣政府警察局汐止分局98
    年7 月21日北縣警汐交字第0980023213號書函在卷足憑，受
    處分人上開辯解，尚不足採。
  (二)受處分人另辯稱：舉發當時的二位員警對於伊與前車駕駛相
    同之違規情事，為不同之認定，其一對前車駕駛開立「未依
    號誌行駛」之舉發單，另一卻逕對伊開立「闖紅燈」之舉發
    單，執法明顯不公云云。然按有相同之違規事件而未受相同
    之取締，涉及主管機關行使行政裁量權適法與否之問題，且
    遵守法規為每一國民之責任，尚不得以他人違規行為尚未被
    取締、有無取締或如何被取締，作為自己亦可以不遵守規定
    之適法理由，亦即違規之人不得主張「不法之平等」，是受
    處分人前開所辯，縱令屬實，亦不得據為本件阻卻違規之正
    當事由。
  (三)至於受處分人另辯以：因伊於98年6 月2 日出國，於6 月28
    日始回國，因而導致舉發單過期云云。然查受處分人既自承
    是員警當場舉發，而伊拒絕簽收舉發單，已如上述。再觀諸
    卷附之臺北縣政府警察局舉發違反道路交通管理事件通知單
    （影本）上，警員已載明：「應到案日期為98年6 月15日前
    」、「應到案之處所為基隆監理站」及「拒簽收，現場已告
    知相關權利義務」字樣，因此，受處分人雖拒絕在舉發單上
    「收受通知聯者簽章」處簽章或拒絕收受該舉發單，依前揭
    規定，已視為受處分人合法收受該舉發單，亦即受處分人有
    依該舉發單上指定時、地自動到案，及不自動到案者應接受
    裁罰等效果。受處分人以出國為由為其抗辯，亦不足採。
五、綜上所述，本件受處分人確實有駕車行經有燈光號誌管制知
    交岔路口闖紅燈之違規事實。原處分機關依據首開道路交通
    管理處罰條例之規定，裁處罰鍰3,600 元，並記違規點數3
    點，核無違誤。本件受處分人之異議為無理由，應予駁回。
六、據上論斷，依道路交通案件處理辦法第19條，裁定如主文。
中    華    民    國    98    年    10    月    30    日
                  交通法庭法  官  林政佑
以上正本證明與原本無異
如不服本裁定應於送達後5日內向本院提出抗告狀
                          書記官  蔡昀潔
中    華    民    國    98    年    10    月    30    日


司法院資訊處製作；財團法人民間司法改革基金會備份。
